【裁判字號】    98,訴,2053
【裁判日期】    990115
【裁判案由】    強盜等
【裁判全文】
臺灣臺北地方法院刑事判決              98年度訴字第2053號
公  訴  人  臺灣臺北地方法院檢察署檢察官
被      告  甲○○
指定辯護人  本院公設辯護人己○○
上列被告因強盜案件，經檢察官提起公訴（98年度偵字第25465
號），本院判決如下：
    主  文
甲○○意圖為自己不法之所有，於夜間侵入住宅，以強暴至使不
能抗拒，而取他人之物，貳罪，各處有期徒刑捌年，應執行有期
徒刑拾伍年。
    事  實
壹、甲○○前因強盜案件，經臺灣花蓮地方法院以91年度訴字第
    213 號判處有期徒刑7 年8 月確定，於民國92年4 月8 日入
    監服刑，於98年1 月17日因縮短刑期假釋出監，現付保護管
    束中。詎猶不知悔改，分別為下述行為：
一、於98年5 月下旬某日，見其住家附近菜市場之同里居民戊○○年老（民國9 年8 月31日生）、行動不便，且一人獨居在
    臺北市○○區○○街77巷9 弄34號，竟意圖為自己不法之所
    有，於該日中午11時許，先行尾隨戊○○身後至其住處，再
    以借用廁所為由，進入戊○○上開住處，察看屋內格局陳設
    ，並於98年5 月31日下午1 時復以使用廁所為由，進入戊○○住處，被戊○○察覺始離開。嗣於98年6 月1 日下午7時
    許，甲○○身著黑灰色上衣及深藍色褲子侵入戊○○之住處
    ，將戊○○摔倒於地，並徒手毆打戊○○，致其受有臉部下
    巴、右手臂及左手臂瘀青等傷害，以此強暴之方式至戊○○
    不能抗拒後，取走戊○○口袋內現金新臺幣（下同）120 元
    硬幣及房間桌上香菸1 包，隨即逃逸。
二、於98年10月7 日晚上7 時許與友人在丙○○位於臺北市中山
    區○○○路○ 段6 號住處（兼營檳榔攤）外相約喝酒，在此
    期間甲○○並曾前往丙○○之檳榔攤購買香菸，因見丙○○
    年老（民國20年8 月15日生），且獨自一人居住在該檳榔攤
    內，竟意圖為自己不法之所有，於同日下午11時30分許，以
    忘記拿菸為由，侵入丙○○居住之前述住處內，徒手毆打丙○○臉頰，並將丙○○推倒在地，致其受有臉頰及右小腿等
    傷害，以此強暴方式至使丙○○不能抗拒後，將丙○○綁在
    褲腰上之錢袋（內有現金約6,000 元）拿走後，隨即逃匿。
    嗣經丙○○於98年10月25日下午7 時，在臺北市中山區農安
    公園發現甲○○後，報警逮捕，始悉上情。
貳、案經臺北市政府警察局中山分局報請臺灣臺北地方法院檢察
    署檢察官偵查起訴。
    理  由
壹、程序方面：
一、關於檢察官起訴書證據清單所提之證據資料，被告甲○○除
    對於證人戊○○、丙○○在警詢、偵訊之證述爭執其證據能
    力外，對於其餘證據資料之證據能力均不加以爭執，而本院
    審核其餘證據資料作成之情況，均無違反法定程序而取得之
    情形，即無不適當作為證據之情形，則該等證據資料自有證
    據能力，合先敘明。
二、被告雖辯稱證人戊○○於警詢時之陳述，屬於審判外陳述，
    應無證據能力云云。惟查，按被告以外之人於審判外之言詞
    或書面陳述，除法律有規定者外，不得作為證據，刑事訴訟
    法第159 條第1 項固有明文。惟依刑事訴訟法第159 條之3
    第3 款規定：被告以外之人於審判中死亡者，其於檢察事務
    官、司法警察官或司法警察調查中所為之陳述，經證明具有
    可信之特別情況，且為證明犯罪事實之存否所必要者，得為
    證據。查證人戊○○業於98年10月18日死亡，此有死亡證明
    書在卷可稽（本院卷第69頁），則證人戊○○於警詢所為之
    證述，雖屬審判外陳述，惟其所證稱案發前被告曾以借上廁
    所由進入其所有之住處之情，並為被告所不爭執，且其所證
    稱遭被告施以強暴行為而取走財物之情節，均與偵訊時證述
    之情節大致相符，足認證人戊○○所述具可信之特別情況，
    且為證明犯罪事實之存否所必要，即符合刑事訴訟法第159
    條之3 第1 款之規定，其警詢時之陳述自具證據能力。
三、被告辯稱證人丙○○在警詢時之供述屬於審判外陳述，並無
    證據能力等語。經查，按「被告以外之人於檢察事務官、司
    法警察官或司法警察調查中所為之陳述，與審判中不符時，
    其先前之陳述具有較可信之特別情況，且為證明犯罪事實存
    否所必要者，得為證據」，刑事訴訟法第159 條之2 定有明
    文。本件證人丙○○於本院審理時業經到庭具結作證，且所
    述關於遭強盜之情事，與其在警詢時所述大致相符，並無彼
    此不符之情形，則依前述規定之反面解釋，應認證人丙○○
    於警詢時之陳述無證據能力。
貳、實體方面：
一、關於98年6 月1 日犯行部分：
  (一)經本院訊問後，被告甲○○雖坦承曾於98年5 月31日向被害
    人戊○○借用廁所等情，惟矢口否認有何公訴意旨所指之犯
    行，辯稱：伊於6 月1 日晚上7 時許，先在里長服務處對面
    巷子之麵攤泡茶聊天，事後即去唱卡拉OK，約翌日凌晨1 時
    才返家，可傳喚伊之姊姊乙○○及里長丁○○作證，扣案褲
    子並非伊所有云云。
  (二)經查：
  1.證人即被害人戊○○業於偵訊時結證稱：伊並不認識被告，
    被告卻去過伊之住處三次，第一次在案發前幾天中午11時，
    被告在市場碰到伊時，就跟蹤伊，被伊發現後即說要借廁所
    ，伊有讓他進去上廁所，之後他就出去了，第二次大約中午
    1 時來，伊在睡午覺、門沒有鎖，他把門踢開站在門口，進
    來房間門口，伊問被告是否要作賊，被告就走了，第三次在
    6 月1 日晚上約7 時，有人來敲門，伊以為是兒子，開門後
    才知道是被告，被告即直接抓住伊的手，將伊摔在地上，並
    以拳頭揮擊伊的頭部，然後開始搜刮伊口袋內的零錢，10元
    、50元硬幣各2 個，之後又走去房間看一看，將房間內之香
    菸拿出來，伊問被告是否連香菸也缺，被告即開始扭轉伊的
    手，把伊拉到房間推到床上，害得伊的手都流血了，接著開
    始搜刮衣櫃內的財物，但沒有搜到其他東西等語（98年度偵
    字第20686 號偵卷第50、51頁）；其於警詢時亦證稱：當時
    被告先敲門後自行將房門推開，將伊壓倒在地下，徒手用拳
    頭毆打伊雙臂成傷，造成伊傷重無法爬起後，動手取走伊左
    口袋內之硬幣、放於桌上之香菸1 包等語（同上偵卷第6 頁
    ）。而被害人戊○○因被告毆打之行為，因此受有臉部下巴
    、右手臂及左手臂瘀青等傷害之情，亦有臺北市政府警察局
    中山分局圓山派出所採證照片4 張附卷可參（同上偵卷第29
    、30頁）。綜此，證人戊○○與被告僅為附近鄰居，並無任
    何怨隙，本無甘冒刑事偽證處罰而為虛偽證述之動機或可能
    ，況其為本件實際被害人，對於遇害事實在偵訊及警詢中皆
    記憶清楚且供述明確，復有受傷照片在卷可證，應認證人戊○○前述之證稱為可採信。
  2.證人即被害人住處之里長丁○○，業於本院審理時結證稱：
    被告是伊附近的居民，但與戊○○住處有點距離，在案發前
    幾天即有發現被告在戊○○住處附近遊蕩，案發當時伊在里
    內，戊○○來辦公室時，伊太太先讓戊○○送醫，伊隨後才
    到醫院去看戊○○，戊○○形容嫌犯的特徵為：穿布鞋、黑
    色衣服，伊即依據戊○○所言，透過監視器過濾嫌犯，找尋
    線索，里內針對該地區有二個方向的監視器，一支是直對戊○○住處的巷口，鏡頭比較遠，但有看到被告進入，另一支
    有看到被告經過該巷子，與戊○○所敘述的被害時間吻合，
    即提供錄影帶給警方等語（本院卷第60、61頁），核與其在
    偵訊時證稱之情節相符（同上偵卷第51頁）。而承辦員警依
    監視器錄影查得被告涉犯本罪後，於前往被告住處搜索時，
    自被告住處扣得疑似作案黑灰色上衣、深藍色長褲各1 件，
    經被害人戊○○指認後，該扣案衣褲確為犯嫌作案時所著衣
    褲等情，此有刑事案件證物採驗紀錄表、業經被告簽名確認
    之自願搜索同意書、搜索筆錄與扣押物品目錄表及採證照片
    、指認書等件在卷可證（同上偵卷第24、27、28、34-37 頁
    ）。又經承辦員警將自被告住處所查扣之前述衣褲，送請內
    政部警政署刑事警察局鑑定，經該局以紫外光照射檢視，該
    上衣未發現可疑斑跡，長褲左腳褲管則有血跡斑，再經該局
    將該血跡與被害人戊○○之唾液進行DNA 定量方法比對結果
    ，該長褲左腳褲管標示00000000、00000000處血跡斑DNA 與
    被害人戊○○DNA-STR 型別相同等情，亦有該局98年8 月11
    日出具之鑑驗書附卷足憑（同上偵卷第20頁）。綜此，證人
    丁○○之證詞核與被害人戊○○相符，而由扣案衣褲、自願
    搜索同意書、搜索筆錄、扣押物品目錄表、採證照片、指認
    書及鑑驗書等證據，亦可見當時確係被告穿著扣案衣褲對被
    害人戊○○施以強暴犯行，戊○○因此受傷流血而沾黏在被
    告所著褲子上，則被告辯稱扣案褲子非其所有之詞，即非可
    採。
  (三)綜上所述，由前述證人之證詞及相關書證與扣案衣物等證據
    ，足見被告早已有預謀，事先勘查被害人戊○○之住處，再
    於案發日、時進入戊○○住處，以徒手毆打戊○○之強暴方
    式，因戊○○年已89歲無力抵抗，至戊○○傷重倒地不能抗
    拒後，而取走其財物，被告即有公訴意旨所指之犯行。被告
    所辯無非係卸責之詞，不足採信，其聲請傳喚證人即其姊姊
    乙○○，用以證明自己當時不在場之情，即無必要。是本件
    事證明確，被告此部分犯行堪以認定，應予依法論科。
二、關於98年10月7 日犯行部分：
  (一)經本院訊問後，被告雖坦承曾於98年10月7 日前往被害人丙○○經營之檳榔攤買香菸等情，惟矢口否認有何公訴意旨所
    指之犯行，辯稱：當日下午5 、6 時左右，伊與綽號「阿波
    」、「阿達」等朋友，在該檳榔攤附近喝酒、聊天，大約喝
    到10時許，酒沒有了、錢也沒有了，大家即各自離去云云。
  (二)經查：
  1.證人即被害人丙○○業於本院審理時結證稱：伊在臺北市中
    山區○○○路○ 段6 號經營檳榔攤，該處係一矮房子，以前
    道路施工時，曾被徵收而剩下一點點的舊房子，前面用以販
    賣檳榔，後面則有鋪床，供伊一人居住，當日下午7 時許，
    有聽到施進添等人在屋外附近喝酒、聊天，約11時許，被告
    前來叫門，說要買煙，伊打開門閂，被告說他忘了拿走之前
    買的煙就走進來，被告打了伊嘴巴二下，伊就倒下來，可能
    撞到桌腳，臉及右小腿均受傷流血，被告即將伊綁在褲腰上
    之錢袋拿走，裡面約有5 到6 千元等語（本院卷第58-60 頁
    ）；於偵訊時亦結證稱：伊在前述住處經營檳榔攤，約6 時
    即打烊，傍晚時有3 人在檳榔攤外面喝酒，其中一人的聲音
    伊認得出來是施進添，當日稍早前被告有向伊買煙，約11時
    30分被告前來敲門，說忘記拿煙就自己開門進來，進來後即
    徒手毆打伊之嘴巴，並將伊推倒，然後拿走伊之錢袋等語（
    98年度偵字第25465 號偵卷第39、40頁）。又證人即丙○○
    之妻子呂張梅子亦於偵訊時結證稱：伊當日住在臺北市○○
    路356 巷27號5 樓，約11時30分丙○○有打電話給伊，說被
    歹徒毆打，伊趕去檳榔攤，看見丙○○嘴巴都是血，腳有跛
    腳的情形，隔天由伊的弟弟張隱棟帶丙○○去就診等語（同
    上偵卷第78頁），核與證人張隱棟於偵訊時證述之情節相符
    （同上偵卷第78頁）。另丙○○因此受有臉頰及右小腿外傷
    之傷害等情，亦有林哲民診所病歷紀錄在卷可佐（同上偵卷
    第82、83頁）。綜此，證人丙○○與被告素不認識且無怨隙
    ，本無甘冒刑事偽證處罰而為虛偽證述之動機或可能，況其
    為本件實際被害人，對於被害事實皆記憶清楚且供述明確，
    所受傷勢之情核與證人呂張梅子、張隱棟證述之情節相符，
    復有病歷紀錄在卷可證，應認證人丙○○前述之證稱為可採
    信。
  2.被告雖辯稱當日與綽號「阿波」、「阿達」等朋友，在該檳
    榔攤附近喝酒，大約喝到10時左右即離去云云。惟查，被告
    確有於前述時間進入丙○○檳榔攤為強盜犯行，業據丙○○
    證述屬實，已如前述。而證人施進添亦於偵訊時結證稱：伊
    綽號叫「紅龜」，伊於98年10月7 日在建國北路3 段6 號第
    二次與被告一起喝酒，伊大約於10時許即離去，當時被告還
    在等語（同上偵卷第40頁），則被告所辯與綽號「阿波」、
    「阿達」等朋友於該處喝酒，大約喝到10時多即離去等語，
    即非實在。又被告先於偵訊時供稱：伊對「紅龜」沒有印象
    ，伊喝酒對象只記得有「阿波」、「阿達」，伊曾向檳榔攤
    老闆買煙，於晚上10時多即行離去等語（同上偵卷第64頁）
    ；繼則於本院訊問時供稱：伊第一次去泡茶、喝酒時，是經
    過被害人丙○○之家門，到了11點多，始各自回家等語（本
    院卷第17頁）；最後於本院審理時又改稱：伊雖在丙○○檳
    榔攤買煙，但並非向丙○○買，是向一位女子買的，喝到10
    時左右即各自離去等語（本院卷第61頁）。綜此，被告關於
    當日喝酒對象、離去之時點，不僅前後供述不一，且與證人
    施添進證述之情節不符，況被告對其當日晚上11時30分左右
    究竟身在何處，亦未提出有利之證據，是依卷內證據資料尚
    無法說服本院得被告確有不在場之合理懷疑，被告所辯即不
    足採信。
  (三)綜上所述，由前述證人之證詞及相關書證與扣案衣物等證據
    ，足見被告確有於案發日、時進入丙○○住處，以徒手毆打
    、推倒丙○○之強暴方式，因丙○○年已78歲無力抵抗，至
    丙○○傷重倒地不能抗拒後，而取走其財物，被告即有公訴
    意旨所指之犯行，被告所辯無非係卸責之詞，不足採信。是
    本件事證明確，被告此部分犯行堪以認定，應予依法論科。
參、論罪科刑：
一、按犯強盜罪，於實施強暴行為之過程中，例如因拉扯致被害
    人受有傷害，乃施強暴之當然結果，固不另論傷害罪。惟強
    盜罪，並非以傷人為當然之手段，若行為人另具有傷害故意
    ，而發生傷害結果，自應成立傷害罪名，若經合法告訴，並
    應負傷害罪責。本件被告所為二次犯行，分別在98年6 月1
    日下午7 時許及98年10月7 日下午11時30分許，案發地點皆
    為被害人之住宅等情，業據被害人供陳在卷，已如前述，即
    有刑法第321 條第1 項第1 款之情形，是核被告所為，均係
    犯刑法第330 條第1 項之夜間侵入住宅強盜罪。被告前後兩
    次犯行，犯意各別，行為互殊，應予分論併罰。又被告二次
    所為，雖分別造成被害人戊○○、丙○○受有傷害，惟均為
    實施強暴行為之過程中，因毆打行為致被害人受有傷害，乃
    施強暴之當然結果，參照前述說明所示，即無從另論以傷害
    罪，附此敘明。
二、本院審酌：(一)智識程度：被告係國中畢業之學歷，行為時無
    業；(二)素行：被告前已有如事實欄所載之強盜犯行，現付保
    護管束中，雖未構成累犯，亦可見素行不佳；(三)犯罪動機與
    目的：被告因無業，經濟狀況不佳，又見二位被害人均年事
    已高，始生歹念，進而強盜其等財物；(四)犯罪手段：被告趁
    兩位被害人年事已高、行動不便之際，於夜間侵入其等住處
    ，並以強暴方式至其等不能抗拒，進而取得相關財物；(五)所
    生危害：被告所為強盜犯行，所得財物雖均不高，尚不致對
    被害人造成重大之財物損失，惟其夜間侵入住宅，對兩位年
    事已高之被害人施以強暴手段而為強盜犯行，仍造成被害人
    身心之重大傷害；(六)犯後態度：被告於警詢、偵訊及本院審
    理時均未能坦承犯行，且提出多項顯與常情有違之辯解，依
    卷內證據資料無從認定有悔意等一切情狀，分別量處如主文
    所示之刑，並定其應執行刑，以資懲儆。扣案之黑灰色上衣
    、深藍色褲子，屬於被告所有於強盜被害人戊○○之時所穿
    著之衣褲，已如前述，惟僅為被告穿著之衣物，與本件被告
    所犯加重強盜罪並無必然之因果關聯，即與沒收要件不侔，
    自不得併予沒收。
據上論斷，應依刑事訴訟法第299 條第1 項前段，刑法第330 條
第1 項、321 條第1 項第1 款、第51條第5 款，判決如主文。
本案經檢察官申心蓓到庭執行職務。
中    華    民    國    99    年    1    月    15    日
                    刑事第六庭審判長  法  官  張永宏
                                      法  官  雷淑雯
                                      法  官  林孟皇
本正本證明與原本無異。
如不服本判決應於收受送達後10日內向本院提出上訴書狀，並應
敘述具體理由；其未敘述上訴理由者，應於上訴期間屆滿後20日
內向本院補提理由書（均須按他造當事人之人數附繕）「切勿逕
送上級法院」。告訴人或被害人如對於本判決不服者，應具備理
由請求檢察官上訴，其上訴期間之計算係以檢察官收受判決正本
之日期為準。
                                      書記官  楊雅鈞
中    華    民    國    99    年    1     月    15    日
附錄本件案論罪科刑法條全文：
中華民國刑法第330條（加重強盜罪）
犯強盜罪而有第 321 條第 1 項各款情形之一者，處 7 年以上有
期徒刑。
前項之未遂犯罰之。

司法院資訊處製作；財團法人民間司法改革基金會備份。
